【裁判字號】    95,交聲,73
【裁判日期】    950331
【裁判案由】    違反道路交通管理處罰條例聲明異議
【裁判全文】
臺灣桃園地方法院交通事件裁定          95年度交聲字第73號
異  議  人
即受處分人  甲○○
                    樓
原處分機關  交通部公路總局嘉義區監理所雲林監理站
上列受處分人因違反道路交通管理處罰條例案件，對於交通部公
路總局嘉義區監理所雲林監理站九十四年十一月十日所為之處分
（原處分案號：雲監裁字第七二－ＺＣ0000000號違反道
路交通管理事件裁決書），聲明異議，經臺灣雲林地方法院以九
十五年度交聲字第八號裁定管轄錯誤移送本院，本院裁定如下：
    主  文
原處分撤銷。
甲○○不罰。
    理  由
一、原處分意旨略以：異議人即受處分人甲○○於民國九十年二
    月十一日上午十時二十三分許駕駛車號ＤＭ－八二一一號自
    用小客車，行經國道一號一五七公里南向處時，經科學儀器
    測得異議人之上開車輛以時速一百十七公里行駛，超越該處
    速限時速九十公里，內政部警政署國道公路警察局第三警察
    隊（下稱舉發單位）因而逕行舉發異議人有汽車行駛於高速
    公路，而不遵高速公路交通管制規則第五條汽車應依速限標
    誌指示行駛之規定，並填製內政部警政署國道公路警察局公
    警局交字第ＺＣ0000000號舉發違反道路交通管理事
    件通知單，並將上開通知單寄往異議人雲林縣西螺鎮鹿場八
    一號車籍地，因無人收執招領逾期退回，舉發單位遂辦理公
    示送達，交通部公路總局嘉義區監理所雲林監理站（下稱原
    處分機關）因而依道路交通管理處罰條例第三十三條第一項
    、第六十三條第一項第一款，裁處異議人罰鍰新臺幣（下同
    ）六千元並記違規點數一點之處分等語。
二、異議意旨略以：異議人甲○○自八十九年一月十七日起移居
    桃園縣桃園市○○里○○○街一○九號十二樓，舉發單位未
    查明異議人之戶籍異動，而未將違規通知單送達現居地址逕
    行公示送達，該公示送達顯然不合法，自不能加倍裁罰異議
    人，又違規當天異議人將ＤＭ－八二一一號自用小客車借予
    二姐乙○○駕駛，非由異議人本人所駕駛，故本件應裁罰駕
    駛人乙○○而非異議人等語。
三、按「交通法庭認為聲明異議有理由時，應以裁定將原處分經
    聲明異議之部分撤銷，並自為裁定。」，道路交通案件處理
    辦法第二十條前段定有明文。再者，「處理違反道路交通管
    理事件，有關文書送達之程序，依行政程序法之規定。」、
    「對於當事人之送達，有下列各款情形之一者，行政機關得
    依申請，准為公示送達︰一、應為送達之處所不明者。有前
    項所列各款之情形而無人為公示送達之申請者，行政機關為
    避免行政程序遲延，認為有必要時，得依職權命為公示送達
    。當事人變更其送達之處所而不向行政機關陳明，致有第一
    項之情形者，行政機關得依職權命為公示送達。」，違反道
    路交通管理事件統一裁罰基準及處理細則第五條、行政程序
    法第七十八條第一項第一款、第二項、第三項亦有明文。末
    按「汽車行駛於高速公路或設站管制之道路，而不遵管制之
    規定者，處汽車駕駛人新臺幣三千元以上六千元以下罰鍰。
    」、「汽車行駛高速公路應依速限標誌指示。」，道路交通
    管理處罰條例第三十三條第一項、九十五年一月二十四日修
    正前高速公路管制規則第五條第一項前段定有明文。
四、經查，異議人曾素銀所有之ＤＭ－八二一一號自用小客車於
    九十年二月十一日上午十時二十三分許，行經國道一號高速
    公路一五七公里南向處時，經科學儀器測得以時速一百十七
    公里行駛，超越該處速限時速九十公里，為警逕行舉發等情
    ，為異議人於本院審理中所坦承不諱，並有採證照片、內政
    部警政署國道公路警察局公警局交字第ＺＣ0000000
    號舉發違反道路交通管理事件通知單各一紙在卷可參，足認
    ＤＭ－八二一一號自用小客車確有於上開時間以時速一百十
    七公里之速度行經國道一號高速公路一五七公里南向處無訛
    。異議人於本院審理中供稱其已遷居至桃園縣桃園市○○○
    街一○九號十二樓，未住在雲林縣西螺鎮鹿場八一號地址，
    故未收到違規通知單等語，經查，異議人於八十九條一月十
    七日即將戶籍設置在桃園縣桃園市○○○街一○九號十二樓
    ，有桃園縣桃園市○○○街一○九號十二樓之戶口名簿影本
    可參，而舉發單位將上開內政部警政署國道公路警察局公警
    局交字第ＺＣ0000000號舉發違反道路交通管理事件
    通知單寄往雲林縣西螺鎮鹿場八一號地址，經無人招領後，
    以公示送達方式以為送達，有舉發單位（九十）公警國三交
    字第○六○二一號函暨舉發違反道路交通管理事件通知單郵
    寄無法送達清冊一份、寄送信封封面影本、本院電話記錄查
    詢表各一紙等資料足佐，而異議人既已遷居，並向戶政機關
    辦理戶籍變更登記，並非所在不明，則上開違規通知單以公
    示送達方式為之，並未生合法送達效力，則原處分單位以異
    議人逾越應到案期限三十日以上未繳納罰鍰或逕行裁決處罰
    ，而依道路交通管理處罰條例第三十三條第一項、第六十三
    條第一項第一款，裁處異議人最高額罰鍰新臺幣（下同）六
    千元並記違規點數一點之處分，難謂合法。
五、又異議人甲○○供稱九十年二月十一日將ＤＭ－八二一一號
    自用小客車借予乙○○等情，與證人乙○○於本院審理中所
    述相合，足認本件之違規駕駛人確非異議人。再者，現今汽
    機車所有人與使用人非屬同一人之情形，比比皆是，而所有
    人自己使用該車輛或輾轉借予他人使用，並不鮮見，難認本
    件違規情事異議人有何可歸責之處，故本件違規駕駛人並非
    異議人，又無可歸責於汽車所有人即異議人，原處分機關未
    能斟酌上情，遽以裁處異議人罰鍰及記點之處分，顯有違誤
    。
六、綜上所述，本件違規通知單未合法送達異議人，則原處分機
    關逕依道路交通管理處罰條例第三十三條第一項、第六十三
    條第一項第一款，裁處異議人最高額罰鍰新臺幣（下同）六
    千元並記違規點數一點，顯與法未合，且異議人並非本件違
    規駕駛人，又無可歸責之事由，原處分機關裁處異議人上開
    罰鍰及記點之處分，亦非適法，故本件異議為有理由，自應
    由本院將原處分撤銷，並諭知受處分人不罰，爰裁定如主文
    。
據上論斷，應依道路交通案件處理辦法第20條前段，裁定如主文
。
中    華    民    國    95   年    3     月    31    日
                      臺灣桃園地方法院刑事第四庭
                              法  官    蘇昭蓉
以上正本證明與原本無異。
如不服本裁定，應於裁定送達後5 日內向本院提出抗告狀。
                              書記官    韓若玉
中    華    民    國    95    年    3     月    31    日


司法院資訊處製作；財團法人民間司法改革基金會備份。
